【裁判字號】    99,財管,5
【裁判日期】    990831
【裁判案由】    指定遺產管理人
【裁判全文】
臺灣苗栗地方法院民事裁定               99年度財管字第5號
聲  請  人  財政部臺灣省北區國稅局
法定代理人  乙○○
上列聲請人聲請指定被繼承人甲○○之遺產管理人事件，本院裁
定如下：
    主  文
指定李建德律師（住苗栗縣苗栗市○○路三三二巷八十二號）為
被繼承人甲○○（民國二十九年四月二十七日出生，身分證統一
編號：Ｚ000000000號，民國九十八年八月十八日死亡
，生前住苗栗縣三義鄉西湖村十三鄰四份六號）之遺產管理人。
准對被繼承人甲○○之繼承人為承認繼承之公示催告。
被繼承人甲○○之繼承人，應自本公示催告最後登載新聞紙之日
起，壹年內承認繼承，上述期限屆滿，無繼承人承認繼承時，被
繼承人甲○○之遺產，於清償債權並交付遺贈物後，如有剩餘即
歸屬國庫。
聲請程序費用新臺幣壹仟元由被繼承人甲○○之遺產負擔。
    理  由
一、本件聲請意旨略以：第三人巫樹源（男，民國31年11月2 日
    出生，身分證統一編號：Ｚ000000000號）滯欠87年度營利事
    業所得稅及85、87年度綜合所得稅本稅共計新臺幣（下同）
    540,642 元，滯納金75,086元，滯納利息截至99年3 月30日
    止為125,814 元。嗣巫樹源於93年11月10日死亡，依其遺產
    稅課稅資料參考清單所列，巫樹源尚遺有土地等財產，目前
    依法應由其兄弟姊妹繼承，而其中巫樹源之兄即被繼承人甲
    ○○（男，29年4 月27日出生，身分證統一編號：Ｚ0000000
    00號，生前住苗栗縣三義鄉西湖村13鄰四份6 號）亦於98年
    8 月18日死亡，惟其繼承人均已向本院聲明拋棄繼承權並經
    准予備查在案，且其親屬會議亦未於民法第1177條規定之1
    個月期限內選定遺產管理人，為免無人繼承遺產及無遺產納
    稅義務人，致影響遺產管理及稅捐徵收，爰依民法第1178條
    第2 項之規定，聲請指定李建德律師擔任被繼承人甲○○之
    遺產管理人等語。
二、按繼承開始時，繼承人之有無不明者，由親屬會議於一個月
    內選定遺產管理人，並將繼承開始及選定遺產管理人之事由
    ，向法院報明。無親屬會議或親屬會議未於前條所定期限內
    選定遺產管理人者，利害關係人或檢察官，得聲請法院選任
    遺產管理人，並由法院依前項規定為公示催告。又先順序繼
    承人均拋棄其繼承權時，由次順序之繼承人繼承。其次順序
    繼承人有無不明或第四順序之繼承人均拋棄其繼承權者，準
    用關於無人承認繼承之規定，民法第1177條、第1178條第2
    項、第1176條第6 項分別定有明文。次按法院選任或改任財
    產管理人時，應訊問利害關係人意見，非訟事件法第112 條
    亦有明文規定。
三、經查：
（一）聲請人主張之上開事實，業據其提出財政部臺灣省北區國
      稅局中壢稽徵所便簽、欠稅總歸戶查詢、營業稅稅籍資料
      查詢作業、戶政死亡通報資料查詢、死亡登記申請書查詢
      、被繼承人甲○○之繼承系統表暨除戶戶籍謄本、本院98
      年12月14日苗院燉家馨98繼395 字第35463 號函文、96年
      2 月1 日苗院燉民字第03070 號函文、財政部臺灣省北區
      國稅局財產歸屬資料清單、法務部行政執行署桃園行政執
      行處98年12月18日桃執忠90年營所稅執專字第00039465號
      函文、欠稅明細資料查詢、巫樹源之繼承系統表暨除戶戶
      籍謄本、臺灣桃園地方法院家事法庭96年10月12日桃院木
      家君94年度繼字第26號函文、苗栗縣三義鄉戶政事務所98
      年11月19日苗義戶字第0980001431號函文、96年3 月27日
      苗義戶字第0960000306號函文、戶籍謄本、桃園縣中壢市
      戶政事務所96年10月12日桃中戶字第0960009288號函文、
      財政部臺灣省北區國稅局個人戶籍資料查詢清單、土地登
      記謄本、巫寶源之繼承系統表暨除戶戶籍謄本等件為證，
      復經本院依職權調取98年度繼字第395 、463 號拋棄繼承
      權卷宗2 宗核閱屬實。從而，聲請人既為稅捐徵收機關，
      自屬法律上之利害關係人，其聲請本院指定被繼承人甲○
      ○之遺產管理人，洵屬有據。
（二）本院審酌被繼承人甲○○之父母及（外）祖父母均已死亡
      ，而其配偶、直系血親卑親屬及兄弟姊妹亦已拋棄繼承，
      未必能善盡遺產管理人之義務，難求積極、有效管理遺產
      。另經本院檢附臺中、苗栗及新竹律師公會推薦有意願擔
      任遺產管理人職務之律師名單，函請聲請人就該名單人選
      指定1 名適任之律師供本院參酌，而經聲請人陳報指定由
      李建德律師擔任被繼承人之遺產管理人，茲審酌李建德律
      師為苗栗律師公會所推薦有意願擔任遺產管理人之律師，
      且律師對法律學有專精，對於遺產管理事件應較熟稔，較
      能積極有效發揮遺產之最大效益，爰指定李建德律師為被
      繼承人之遺產管理人，並依法為承認繼承之公示催告。
四、依非訟事件法第157 條，裁定如主文。
中    華    民    國    99   年     8     月    31    日
                  家事法庭   法  官   曾明玉
以上正本與原本無誤。
如對本裁定不服，須於裁定送達翌日起十日內向本院提出抗告狀
附繕本，並繳納抗告費用新臺幣壹仟元。
                             書記官   黃惠雯
中    華    民    國    99   年     8     月    31    日

司法院資訊處製作；財團法人民間司法改革基金會備份。
